臺灣屏東地方法院刑事判決　　　　　　　 94年度訴字第652號
公　訴　人　臺灣屏東地方法院檢察署檢察官
被　　　告　乙○○
上列被告因詐欺等案件, 經檢察官提起公訴（94年度偵字第566
號）,本院裁定依簡式審判程序審理,判決如下：
    主  文
乙○○連續幫助以犯詐欺罪為常業, 處有期徒刑柒月。犯罪所得
財物新台幣壹萬貳仟元沒收, 如全部或一部不能沒收時, 以其財
產抵償之。
    事  實
一、乙○○明知出售自己之金融帳戶, 將遭詐欺集團作為實施常
    業詐欺及掩飾不法所得之人頭工具。竟因缺錢花用, 遂基於
    幫助他人常業詐欺及洗錢之犯意, 依報紙分類廣告欄刊登之
    廣告內容, 於附表所列時間、地點, 先後開設12個存款帳戶
    , 並於開戶當日, 將所開帳戶之存摺、提款卡及密碼等資料
    , 在不詳地點, 以每個帳戶新臺幣（下同）1,000 元之代價
    , 出售予自稱為「周彥志」之不詳年籍成年男子, 合計得款
    12,000元, 以此方式提供「周彥志」及其所屬詐欺集團預備
    犯罪之工具, 而連續幫助「周彥志」及其所屬詐欺集團向他
    人常業詐欺, 進而掩飾或隱匿詐欺所得。「周彥志」及其所
    屬詐欺集團取得前開存摺資料後, 果基於常業詐欺之犯意,
    先於93年7 月6 日, 以「建祥國際有限公司」之名用電話通
    知丙○○, 向丙○○謊稱其中獎180 萬元, 但需先匯款至愛
    心專戶方可領得獎金, 丙○○因而陷於錯誤, 於同月19日上
    午9 時12分許, 在新竹縣湖口鄉○○路○ 段94號郵局提款機
    , 自其郵局帳戶轉帳8,000 元至乙○○所開設之富邦銀行帳
    戶（附表編號6）內, 復 於同日中午12時18分許, 在新竹縣
    湖口鄉○○○路85號之提款機, 自其郵局帳戶內轉帳20,000
    元至乙○○所開設之同前帳戶內。同月25日, 「周彥志」所
    屬詐騙集團復以「晶麗鑫國際精品公司」名義寄發會員卡予
    甲○○, 於甲○○與該詐騙集團聯絡後, 向甲○○謊稱中獎
    , 惟需購買電腦始能領取獎金, 致甲○○陷於錯誤而於同月
    28日, 在台中縣大里市農會, 先後匯款4,500 元及8,500 元
    至乙○○開設之前開聯信商銀帳戶（如附表編號4）內,另於
    同日匯款8,500 元至乙○○所開設之高新銀行帳戶（如附表
    編號1）內 。嗣因丙○○、甲○○未收到獎金, 始知受騙而
    向警方報案, 為警循線查知上情。
二、案經屏東縣警察局屏東分局報請台灣屏東地方法院檢察署檢
    察官偵查起訴。
    理  由
一、前開事實業據被告乙○○於警詢及本院審理中坦承不諱, 核
    與證人暨被害人丙○○、甲○○2 人於警詢中證述之情節相
    符, 且有被害人丙○○之郵局自動櫃員機交易明細表1 紙、
    富邦銀行交易紀錄1 分、郵局資金明細1 分、被害人甲○○
    之台中縣大里市農會匯款申請書3 張、被告乙○○在如附表
    所示銀行開設帳戶之開戶資料及被告合作金庫銀竹桃園分行
    帳戶之存簿明細影本等附卷供憑, 本件事證明確, 被告犯行
    堪以認定。
二、核被告乙○○所為, 係犯刑法第30條第1 項、第340 條之幫
    助常業詐欺罪及刑法第30條第1 項、洗錢防制法第9 條第1
    項之幫助洗錢罪。公訴人於本院審理中,雖依洗錢防制法第2
    條第2 款規定, 提出法律意見, 認為被告所為或有成立洗錢
    防制法第9 條第2 項洗錢罪正犯之餘地, 非僅成立同條第1
    項之洗錢罪之幫助犯而已。惟洗錢防制法第2 條第2 款所謂
    「『掩飾』他人因重大犯罪所得財物」, 應以先有他人因重
    大犯罪所得之財物存在, 進而著手參與提款、轉帳或其他使
    人不易發現贓款流向之行為, 方可稱為「掩飾」。行為人在
    他人尚未因重大犯罪而取得不法財物前, 提供帳戶供他人作
    為預備洗錢之工具, 充其量僅係對犯罪者之洗錢行為給予助
    力而已。蓋就其提供之銀行帳戶而言, 非必有所謂重大犯罪
    發生, 更遑論必然有重大犯罪所得財物可資掩飾或隱匿, 兩
    者應有區別。本案被告乙○○出售存款帳戶予他人時, 他人
    尚未因常業詐欺而取得財物, 故其所為仍僅係幫助他人日後
    掩飾或隱匿因重大犯罪所得財物, 係洗錢防制法第9 條第1
    項之幫助犯, 而非正犯。茲為避免法律適用有所爭議, 特予
    敘明。又被告前後數次販賣帳戶, 幫助他人常業詐欺及洗錢
    , 雖正犯未及使用其提供之全部帳戶, 惟就未使用之部分,
    被告所為, 仍屬提供預備他人犯罪之工具而成立上開兩罪之
    幫助犯。被告多次行為, 時間緊接, 所犯罪名相同, 顯係出
    於概括犯意反覆為之, 均為連續犯, 爰各依刑法第56條之規
    定以一罪論, 並均加重其刑。被告以一販賣帳戶之行為同時
    觸犯上開兩罪, 屬想像競合, 應從一重之連續幫助常業詐欺
    罪處斷。又被告係常業詐欺罪之幫助犯, 其惡性較正犯為低
    , 故依刑法第30條第2 項規定減輕其刑。因被告同時有刑之
    加重及減輕事由, 依法應先加後減。公訴人雖僅就被告於附
    表編號1 、2 、4 、5 、6 、7 、8 所列時、地之犯行提起
    公訴, 然檢察官就犯罪事實一部起訴者, 其效力及於全部,
    本案被告於附表編號3 、9 部分所列時、地之幫助常業詐欺
    事實, 雖未經起訴, 然與前揭起訴部分有連續犯之關係, 本
    院自應就屬於裁判上一罪之該部犯罪事實一併加以裁判。爰
    審酌被告之智識程度、曾有兩次竊盜犯罪前科（均受緩刑之
    宣告, 不致使本件構成累犯, 卷附臺灣高等法院被告前案紀
    錄表參照）, 素行不端, 其犯罪所得之利益, 被害人所受損
    害, 被告犯後態度等一切情狀, 量處如主文所示之刑, 以資
    懲儆。被告因販賣存款帳戶所得之財物3, 600元, 應依洗錢
    防制法第12條第1 項規定沒收, 如全部或一部不能沒收, 以
    其財產抵償之。
據上論斷, 應依刑事訴訟法第273 條之1 第1 項、第299 條第1
項前段, 洗錢防制條第9 條第1 項、第12條第1 項, 刑法第11條
前段、第56條、第30條、第340 條、第55條, 罰金罰鍰提高標準
條例第1 條前段, 判決如主文。
中　　華　　民　　國　　94　　年　　9 　　月　　30　　日
                  刑事第四庭    法  官  王以齊
以上正本證明與原本無異。
如不服本判決應於收受本判決送達後十日內向本院提出上訴書狀
，其未敘述上訴理由者，並得於提起上訴後十日內向本院補提理
由書狀（均須按他造當事人之人數附繕本）「切勿逕送上級法院
」
中　　華　　民　　國　　94　　年　　9 　　月　　30　　日
                                書記官  盧姝伶
附表：
┌─┬──────┬────────────┬───────┐
│編│ 開戶日期   │   開戶銀行             │ 開戶帳號     │
│號│            │                        │              │
├─┼──────┼────────────┼───────┤
│1 │93年1 月27日│高新商業銀行屏東分行    │000000000000  │
├─┼──────┼────────────┼───────┤
│2 │93年4 月1 日│陽信商業銀行屏東分行    │00000000000   │
├─┼──────┼────────────┼───────┤
│3 │93年4 月15日│華南商業銀行屏東分行    │000000000000  │
├─┼──────┼────────────┼───────┤
│4 │93年4 月21日│聯信商業銀行屏東分行    │00000000000000│
│  │            │誠泰商業銀行屏東分行    │0000000000000 │
├─┼──────┼────────────┼───────┤
│5 │93年4 月22日│國泰世華商業銀行屏東分行│000000000000  │
│　│            │華僑商業銀行屏東分行    │00000000000000│
├─┼──────┼────────────┼───────┤
│6 │93年4 月23日│富邦商業銀行屏東分行    │000000000000  │
├─┼──────┼────────────┼───────┤
│7 │93年4 月26日│第一商業銀行十全分行    │00000000000   │
│　│            │中國國際商業銀行屏東分行│00000000000   │
├─┼──────┼────────────┼───────┤
│8 │93年4 月底  │中國信託商業銀行屏東分行│000000000000  │
├─┼──────┼────────────┼───────┤
│9 │93年4 月底、│屏東崇蘭郵局            │0000000       │
│　│5 月初某日  │                        │              │
└─┴──────┴────────────┴───────┘
附錄本判決論罪科刑法條：
洗錢防制法第2條
本法所稱洗錢，係指下列行為：
一  掩飾或隱匿因自己重大犯罪所得財物或財產上利益者。
二  掩飾、收受、搬運、寄藏、故買或牙保他人因重大犯罪所得
    財物或財產上利益者。
洗錢防制法第9條第1項
犯第 2 條第 1 款之罪者，處 5 年以下有期徒刑，得併科新臺幣
3百萬元以下罰金。
刑法第340條
以犯第 339 條之罪為常業者，處 1 年以上 7 年以下有期徒刑，
得併科 5 萬元以下罰金。
